【裁判字號】    92,聲再,4
【裁判日期】    920523
【裁判案由】    聲請再審
【裁判全文】
臺灣高雄地方法院刑事裁定                            九十二年度聲再字第四號
    聲  請  人  臺灣高雄地方法院檢察署檢察官
    受 處分 人  甲○○
右列聲請人因受處分人撤銷停止戒治處分案件，對於本院中華民國九十一年十二月五
日之第一審確定裁定（即九十一年度毒聲字第七五０九號刑事裁定），聲請再審，本
院裁定如左：
    主  文
本件開始再審。
    理  由
一、按有罪判決確定後，因發現確實之新證據，足認受有罪判決之人應受無罪、免訴
    、免刑或輕於原判決所認罪名之判決者，為受判決人之利益，得聲請再審，刑事
    訴訟法第四百二十條第一項第六款定有明文。是依刑事訴訟法第四百二十條規定
    ，得以再審程序救濟之對象固僅限於有罪確定判決，而不及於確定之「裁定」，
    惟於非常上訴程序中，法條亦明文規定係對於確定「判決」違背法令之救濟程序
    ，然最高法院尚屢次認為實體裁定，與科刑判決有同等效力，而於法律所明定之
    「判決」外，認為對於「實體裁定」亦得提起非常上訴（其於法學方法上應係以
    「類推適用」之方法）救濟之，是於確定「實體裁定」並未違背法令，然認定事
    實有誤之情形，與認定事實有誤之判決相類，有類推之基礎及類推之必要，故應
    許其以類推適用之方法，以再審程序救濟之（八十九年法律座談會彙編第四０四
    至四０六頁參照）。是本件聲請人聲請再審程序救濟之對象，為本院九十一年度
    毒聲字第七五０九號撤銷停止戒治處分裁定，屬與科刑判決具有同等效力之實體
    裁定，若該確定裁定認定之事實有誤，亦應許其以類推適用之方法，以再審程序
    救濟之，先予敘明。
二、本件聲請意旨略以：臺灣高雄地方法院九十一年度毒聲字第七五０九號裁定所據
    以撤銷停止戒治之依據，乃高雄縣衛生局九十一年十月二十一日九一煙檢字第七
    一五四號檢驗成績書，該成績書係以免疫學分析法檢出受處分人尿液有安非他命
    陽性反應，然同一批尿液經送高雄醫學大學附設中和紀念醫院以更精密之「氣相
    層析質譜儀分析法」鑑定，並未檢出有安非他命或甲基安非他命之陽性反應，有
    臺灣高雄地方法院九十一年度易字第四二四０號判決附卷可按，而後者乃新發現
    之證據，且被告可據此免於被告撤銷停止戒治。為此，依刑事訴訟法第四百二十
    條規定聲請准予開始再審等語。
三、按刑事訴訟法第四百二十條第一項第六款所稱發見確實之新證據，除須具有該證
    據可認為確實足以動搖原確定判決，而對受判決人為有利之判決之「確實性」特
    性外，尚須具備該證據係在事實審法院於判決前即已存在，因未經發見，不及調
    查斟酌，或審判時未經注意，至其後始行發見之「新規性」特質，二者均不可或
    缺，倘未兼備上開二種再審新證據之特性，即不能據為再審之原因；最高法院九
    十年度台抗字第一三二號裁定可資參照。查，原審係依受處分人於九十一年十月
    一日凌晨零時五分許採尿後，經送請高雄縣衛生局以免疫學分析法對被告之尿液
    進行檢驗，檢出有甲基安非他命陽性反應，認受處分人有於九十一年十月一日凌
    晨零時五分許回溯二十四小時內施用第二級毒品安非他命之行為，違反保護管束
    應遵守事項情節重大，而於九十一年十二月五日以九十一年度毒聲字第七五０九
    號裁定撤銷其停止戒治處分，令入戒治處所施以強制戒治，惟嗣經公訴人就受處
    分人前開施用毒品犯行提起公訴，經承審法官再次函請高雄醫學大學附設中和紀
    念醫院就被告同一瓶尿液進行複驗，經該醫院以更精密之「氣相層析質譜儀分析
    法（ＧＣ／ＭＳ）」鑑定，並未檢出安非他命或甲基安非他命陽性反應，而於九
    十二年二月二十七日以九十一年度易字第四二四○號刑事判決受處分人無罪確定
    等情，有高雄縣衛生局九十一年十月二十三日（九一）煙檢字第一七五四號煙毒
    尿液檢驗成績書、高雄醫學大學附設中和紀念醫院九十二年一月二十七日報告編
    號九二０一—一七一號濫用藥物尿液檢驗報告一紙、本院九十一年度毒聲字第七
    五０九號裁定、九十一年度易字第四二四０號判決附卷可稽，並經本院調閱九十
    一年度易字第四二四０號刑事卷宗核閱無誤，是該項高雄醫學大學附設中和紀念
    醫院報告編號九二０一—一七一號濫用藥物尿液檢驗報告既係成立於九十二年一
    月二十七日，乃受處分人於九十一年十二月五日所受撤銷停止戒治，令入戒治處
    所施以強制戒治之裁定後所作成，又該高雄醫學大學附設中和紀念醫院濫用藥物
    尿液檢驗報告根據之證據，為前開撤銷停止戒治裁定前即扣案存在之受處分人尿
    液，參照前揭最高法院判決意旨，該高雄醫學大學附設中和紀念醫院之濫用藥物
    尿液檢驗報告，應屬事實審法院判決前已經存在，當時未能援用審酌，至其後始
    行發現之新證據，且就該證據本身形式上觀察，顯然可認為足以動搖原不利受處
    分人之撤銷停止戒治之確定裁定，而合於刑事訴訟法第四百二十條第一項第六款
    所規定得以開始再審之理由，依法應予開始再審。
據上論斷，應依刑事訴訟法第四百三十五條第一項，裁定如主文。
中      華      民      國    九十二    年      五      月    二十三    日
                              臺灣高雄地方法院刑事庭
                                  法  官    曾  淑  娟
右正本證明與原本無異。
如不服本裁定，應於裁定送達後五日內，向本院提出抗告狀。
                                  書記官    呂  怜  勳
中      華      民      國    九十二    年      五      月    二十六    日


司法院資訊處製作；財團法人民間司法改革基金會備份。
